【裁判字號】    98,交聲,1104
【裁判日期】    980622
【裁判案由】    違反道路交通管理處罰條例聲明異議
【裁判全文】
臺灣桃園地方法院交通事件裁定        98年度交聲字第1104號
移送機關即
原處分機關  交通部公路總局新竹區監理所桃園監理站
異  議  人
即受處分人  甲○○
送達代數人  乙○○
上列受處分人因違反道路交通管理處罰條例案件，對於交通部公
路總局新竹區監理所於民國98年4 月17日所為之處分（原處分案
號：桃監裁罰字第裁52-Z6B007270號）處分，聲明異議，本院裁
定如下：
    主  文
原處分撤銷。
甲○○汽車駕駛人，駕駛汽車經測試檢定酒精濃度超過規定標準
，應接受道路安全講習。
    理  由
一、原處分意旨略以：異議人即受處分人甲○○於民國97年10月
    30日凌晨2 時37分許，駕駛車牌號碼4889-TR 號自用小客車
    行經國道二號高速公路東向十二公里時，為內政部警政署國
    道公路警察局警員測得其吐氣所含酒精濃度為每公升○點六
    ○毫克，有以汽車駕駛人酒精濃度超過規定標準之違規行為
    ，遂當場填掣公警局交字第Z6B007270 號舉發違反道路交通
    管理事件通知單（下稱舉發單）舉發，並將該通知單交予異
    議人簽收，嗣另檢具事證移送原處分機關處理。原處分機關
    經調查後，認受處分人上開違規行為明確，爰依道路交通管
    理處罰條例第三十五條第一項第一款、第二十四條第一項第
    二款等規定，裁處罰鍰四萬九千五百元，吊扣駕駛執照十二
    個月，施以道安講習。另罰鍰部分因受處分人所涉公共危險
    罪部分，業經本院以九十七年度桃交簡字第四七八八號判決
    判處拘役五十九日，如易科罰金，以新臺幣（下同）一千元
    折算一日確定，故由原處分機關以98年4 月27日竹監桃字第
    0980011121號函依職權撤銷為不罰之處分。
二、聲明異議意旨略以：受處分人為職業聯結車駕駛，並以此為
    業，維持家庭生計，爰請求吊扣自小客車駕照，保留職業聯
    結車駕駛資格等語。
三、按汽車駕駛人飲用酒類或其他類似物後，其吐氣所含酒精濃
    度超過每公升○點二五毫克，不得駕車。汽車駕駛人駕駛汽
    車經測試檢定有酒精濃度超過規定標準者，處一萬五千元以
    上六萬元以下罰鍰，並當場移置保管該汽車及吊扣駕駛執照
    一年。汽車駕駛人有第三十五條第一項規定之情形者，應接
    受道路交通安全講習，道路交通安全規則第一百十四條第二
    款、道路交通管理處罰條例第三十五條第一項第一款、第二
    十四條第一項第二款分別定有明文。
四、經查：
（一）受處分人於上揭時、地有酒後駕駛自用小客車經酒測後酒
      精濃度為○點六○毫克之違規行為，經內政部警政署國道
      公路警察局警員查獲，並予以掣單舉發，該舉發單業經受
      處分人簽收，嗣由原處分機關以受處分人違規事實明確，
      依道路交通管理處罰條例第三十五條第一項第一款、第二
      十四條第一項第二款規定，裁處罰鍰四萬九千五百元，吊
      扣駕駛執照十二個月，施以道安講習等情，為受處分人所
      是認，有酒精濃度檢測單、舉發單及裁決書等附卷可稽，
      是受處分人此部分違規之事實，應堪認定。又受處分人因
      本件服用酒類，不能安全駕駛動力交通工具而駕駛，係犯
      刑法第一百八十五條之三服用酒類不能安全駕駛動力交通
      工具而駕駛罪，嗣經本院以九十七年度桃交簡字第四七八
      八號判決判處拘役五十九日，如易科罰金，以一千元折算
      一日確定，有上開號判決附卷可稽，故原處分機關就罰鍰
      四萬九千五百元部分即依職權變更為不罰之處分，有原處
      分機關98 年4月27日竹監桃字第0980011121號函附卷供參
      。
（二）然道路交通管理處罰條例第六十八條於94年12月14日修正
      ，並自95年3月1日施行。該條文於修正前係規定：汽車駕
      駛人，因違反本條例及道路交通安全規則之規定，受吊扣
      或吊銷駕駛執照處分時，吊扣或吊銷其持有各級車類之駕
      駛執照；修正後則規定為：汽車駕駛人，因違反本條例及
      道路交通安全規則之規定，受吊銷駕駛執照處分時，吊銷
      其持有各級車類之駕駛執照。其原提案修正條文為：汽、
      機車駕駛人，因違反本條例及道路交通安全規則之規定，
      受吊扣或吊銷駕駛執照處分時，吊扣或吊銷其違法或違規
      當時所駕駛車輛之駕駛執照。觀諸該修正條文之立法理由
      略以：原條文將違法或違規駕駛人所持有各級車類之駕駛
      執照一併吊扣或吊銷，失之過酷，影響人民工作及生活甚
      鉅，爰修正之等語，其立法意旨在於違規行為對道路交通
      秩序之維持及道路交通安全已生較大之影響，故規定吊扣
      或吊銷其持有各級車類之駕駛執照，以限制其繼續駕車行
      駛道路之權利，此屬駕駛行為之限制，並不因所持駕駛執
      照種類不同而有所差異。則駕駛人有違反道路交通管理處
      罰條例第三十五條第一項第一款規定致受有吊扣駕駛執照
      處分時，依修正後同條例第六十八條規定暨其修法意旨，
      僅能吊扣行為人違法或違規當時駕駛車輛所憑之駕駛執照
      ，不得再吊扣行為人所持有、與駕駛違規車輛無關之其他
      各級車類駕駛執照。又酒醉駕車行為係製造法所不容許之
      風險，以風險製造之立場觀察，雖不因駕駛車輛種類之不
      同致有所差別，但從風險實現觀點而言，酒醉駕駛車類之
      不同，其對於交通安全衍生之實害結果亦有差異，如駕駛
      人駕駛某一級之車類違反道路交通管理處罰條例規定時，
      不論其所造成之實害結果，一律吊扣駕駛人所持有之各類
      駕駛執照，亦有違相同事件相同處理，不同事件不同處理
      之平等原則。原處分機關於違反道路交通管理事件裁決書
      主文中諭知關於吊扣駕駛人駕駛執照之處分者，僅得吊扣
      駕駛人違規時所駕駛該級車類之駕駛執照，以限制其繼續
      駕駛該級車類行駛道路之權利，若駕駛人並無該級車類之
      駕駛執照，或雖曾持有該級車類之駕駛執照，然該駕駛執
      照業經吊銷、吊扣，即無從再執行吊扣該級車類駕駛執照
      之處分（臺灣高等法院暨所屬法院97年法律座談會刑事類
      提案第40號研討結果參照）。準此，受處分人既係駕駛自
      用一般小客車違反道路交通管理處罰條例第三十五條第一
      項第一款之規定，揆諸前揭說明，僅得吊扣其自用一般小
      客車駕駛執照十二個月，而無從吊扣受處分人持有他級駕
      駛執照，然受處分人於本件交通違規時，業已取得較高級
      之職業聯結車駕駛資格，而依法將自用小客車之駕駛執照
      換領為職業聯結車之駕駛執照之情，有汽車駕照基本資料
      在卷可憑，故原處分吊扣受處分人之汽車駕駛執照，僅能
      吊扣受處分人唯一持有之職業聯結車駕駛執照，惟已逾越
      修正後道路交通管理處罰條例第六十八條之規範意涵及範
      圍，是原處分吊扣受處分人之職業聯結車駕駛執照部分之
      處分，於法即有未合。
五、綜上所述，受處分人固於上述時地，有違反酒後駕駛車輛，
    經測試呼氣中酒精濃度超過規定標準之違規行為，原處分機
    關依道路交通管理處罰條例第二十四條第一項第二款，予以
    裁處施以道路安全講習，固無違誤（至原處分關於罰鍰四萬
    九千五百元部分，業經原處分機關於98年4 月27日以竹監桃
    字第0980011121號函依職權變更為不罰之處分）惟就吊扣異
    議人駕駛執照十二個月之部分，核與修正後即現行道路交通
    管理處罰條例第六十八條規定不符，而有得撤銷之原因，是
    以，本件異議為有理由，應由本院將原處分撤銷，並自為裁
    定如主文第二項所示。
據上論斷，應依道路交通管理處罰條例第八十七條第二項，道路
交通案件處理辦法第二十條前段，裁定如主文。
中    華    民    國    98    年    6     月    22    日
                  交通法庭法  官  李文娟
以上正本證明與原本無異。
如不服本裁定，應於裁定送達後5 日內向本院提出抗告狀。
                          書記官  蕭秀蓉
中    華    民    國    98    年    6     月    22    日


司法院資訊處製作；財團法人民間司法改革基金會備份。
